【裁判字號】    89,交易,458
【裁判日期】    890930
【裁判案由】    過失致死等
【裁判全文】
臺灣高雄地方法院刑事判決                        八十九年度交易字第四五八號
    公  訴  人  臺灣高雄地方法院檢察署檢察官
    被      告  乙○○
右列被告因過失致死案件，經檢察官提起公訴（八十九年度偵字第一○三八九號），
本院判決如左：
    主  文
乙○○因過失致人於死，處有期徒刑陸月，如易科罰金，以參佰元折算壹日，緩刑貳
年。
    事  實
一、乙○○考領有小型車普通駕駛執照，於民國八十九年五月五日晚上二十三時四十
    分許，駕駛車牌號碼Ｄ九─一九九一號自用小客車，沿高雄縣鳥松鄉○○村○○
    路由東往西方向行駛，行至大同路與水管路交叉路口時，本應注意車前人車狀況
    ，並隨時採取必要之安全措施，以避免危險之發生，雖水管路北上車道旁有樹牆
    ，惟當時天候晴，夜間有照明設備，柏油路面乾燥無缺陷，亦無其他障礙物，且
    依其智識、能力亦無不能注意之情事，詎於行至前揭路口前，竟疏未注意其右側
    水管路南下車道有無來車，即貿然自大同路左轉水管路，適有亦疏未注意汽車行
    經閃光紅燈交岔路口，車輛應減速接近，先停止於交岔路口前，讓幹道車優先通
    行後認為安全時方得續行之王源典，駕駛車牌號碼Ｆ六─０三九八號自用小貨車
    附載甲○○，沿水管路由東往西方向行駛至該處，王源典見狀閃避不及，致乙○
    ○駕駛之自小客車右前車頭處撞及王源典之小貨車駕駛座，造成王源典之小貨車
    翻覆倒地，使王源典受有頭部外傷、顱內出血、顱骨骨折、左季肋部及左側腹部
    有斜線型挫擦傷、右側肋骨多處骨折等之傷害，甲○○受有頭部外傷併腦震盪、
    左胸、左肘及左大腿多處擦傷及淤腫之傷害（甲○○傷害部分，業於本院調查中
    撤回告訴，詳後述），雖送醫急救，王源典仍於同日晚上十一時五十分許，傷重
    不治死亡。乙○○於犯罪尚未被發覺前，即主動向前往現場處理且尚不知肇事者
    為何人之高雄縣警察局仁武分局仁美派出所警員丙○○坦承肇事，嗣並接受本院
    裁判。
二、案經甲○○訴由高雄縣警察局仁武分局報請臺灣高雄地方法院檢察署檢察官偵查
    起訴。
    理  由
一、訊據被告乙○○，對於在右揭時、地駕車肇事，致王源典受有頭部外傷、顱內出
    血、顱骨骨折、左季肋部及左側腹部有斜線型挫擦傷、右側肋骨多處骨折等之傷
    害，雖送醫急救，仍傷重不治死亡之事實，坦承不諱，並有警製道路交通事故調
    查報告表、肇事現場照片九幀附在警卷可資佐證。又被害人王源典確係因本件交
    通事故引起頭部外傷、顱骨骨折、顱內出血不治死亡之事實，亦經臺灣高雄地方
    法院檢察署檢察官督同法醫師相驗明確，製有驗斷書、相驗屍體證明書、勘驗筆
    錄附卷可憑。被告前開自白，堪信為真實。被告雖另辯稱：當時伊右邊有牆擋住
    視線，伊看左側側沒有來車，就將車開出，再看右側時就撞上云云。惟查，該路
    口附近雖有樹牆，此有被告庭呈之現場照片在卷可憑，且為告訴人甲○○供陳在
    卷，惟查被告既經常行駛該地，理應知悉該路口右側視線不佳，而更加謹慎小心
    注意右側有無來車，況被害人王源典於駛進該交岔路口前即已發現被告所駕駛之
    自小客車自大同路行駛而來，並採取按鳴喇叭及煞車之安全措施，此經告訴人甲
    ○○供明在卷並有前揭道路交通事故調查報告之現場圖可憑，顯見被告只要稍加
    注意，應可發現被害人駕駛之自小貨車自其右側行駛而來，並及時採取煞停措施
    ，即可避免此危險之發生，是被告所辯牆擋住視線致未能看見被害人乙節，要屬
    卸責之詞，不足採信。
二、按汽車行駛時，駕駛人應注意車前狀況，並隨時採取必要之安全措施，以避免危
    險之發生，道路交通安全規則第九十四條第三項定有明文，此為汽車駕駛人之被
    告所應注意之義務，而肇事當時之天侯晴、夜間有照明設備，道路舖有柏油，乾
    燥無缺陷，亦無任障礙物，有前揭道路交通事故調查報告表可憑，被告既考領有
    駕駛執照，依其知識、能力應無不能注意前開規定之情事，詎疏未注意被害人王
    源典駕駛自小貨車自其右側行駛而來，致所駕駛自小客車右前車頭撞及被害人自
    小貨車之駕駛座，致被害人死亡，被告之駕駛行為有過失，卓然甚明。又本件交
    通事故經送台灣省高屏彭區車輛行車事故鑑定委員會鑑定結果，亦同認被告駕駛
    自小客車疏未注意車前狀況而肇事，為肇事次因，有該會於八十九年九月一日以
    高屏澎鑑字第八九一一九七號鑑定意見書在卷可憑。又汽車行駛至交岔路口，其
    行進應遵守燈光號誌之指示，道路交通安全規則第一百零二條第二項第一款分別
    定有明文。再按閃光紅燈表示「停車再開」，車輛應減速接近，先停止於交岔路
    口前，讓幹道車優先通行後認為安全時，方得續行，道路交通標誌標線號誌設置
    規則第二百十一條第一項亦定有明文。被害人疏未注意行經閃光紅燈交叉路口，
    應減速接近，先停止於交岔路口前，即貿然先行，就本件車禍之發生亦有過失，
    惟此仍不得解免被告過失罪責，附此敘明。又被害人確因本件車禍傷重不治死亡
    ，已詳如前述，是被告之過失犯行與被害人之死亡間，顯有相當因果關係。本件
    事證已臻明確，被告過失致人於死犯行，洵堪認定。
三、核被告所為，係犯刑法第二百七十六條第一項之過失致人於死罪。而被告於肇事
    後，犯罪未被發覺前，主動向現場處理且尚不知犯罪嫌疑人之高雄縣警察局仁武
    分局仁美派出所警員丙○○坦承肇事，並接受本院裁判乙節，有職務報告書一紙
    在卷可稽，嗣並接受偵審裁判，當已合乎自首之規定，應依刑法第六十二條前段
    規定，減輕其刑。爰審酌被告疏未注意車前狀況而肇事，惟犯後坦承犯行，顯有
    悔意，且事後已與被害人家屬達成民事和解，賠償損害新台幣三百三十萬元（含
    汽車強制責任險保險金），有屏東縣潮州鎮調解委員會調解筆錄影本一紙在卷可
    憑，及被害人疏未注意行經閃光紅燈交岔路口，應減速接近，先停止於交岔路口
    前，即貿然直行，就本件車禍之發生有重大過失等一切情狀，爰量處如主文所示
    之刑。又被告前未曾受有期徒刑以上刑之宣告，有臺灣高等法院被告全國前案紀
    錄表一紙在卷可稽，其因一時疏失，致罹刑典，事後已坦承犯行，深具悔意，並
    與被害人家屬達成和解，已如前述，經此刑之宣告後，應知警惕而無再犯之虞，
    本院因認以暫不執行其刑為當，予以宣告緩刑二年，以觀後效。
四、公訴意旨另以：被告乙○○於民國八十九年五月五日晚上二十三時四十分許，駕
    駛車牌號碼Ｄ九─一九九一號自用小客車，沿高雄縣鳥松鄉○○村○○路由東往
    西方向行駛，行至大同路與水管路交岔路口時，本應注意車前人車狀況，並隨時
    採取必要之安全措施，以避免危險之發生，而依當時情形，並無不能注意之情事
    ，竟疏未注意其右側水管路南下車道有無來車，即貿然自大同路左轉水管路，致
    其自小客車右前車頭處撞及王源典所駕駛車牌號碼Ｆ六─０三九八號自用小貨車
    駕駛座，使王源典附載之告訴人甲○○因而受有頭部外傷併腦震盪、左胸、左肘
    及左大腿多處擦傷及淤腫之傷害，因認被告涉犯刑法第二百八十四條第一項前段
    之過失傷害罪嫌等語。按告訴乃論之罪，告訴人於第一審言詞辯論終結前，得撤
    回其告訴；又告訴經撤回者，應諭知不受理之判決，刑事訴訟法第二百三十八條
    第一項、第三百零三條第三款定有明文。查本件告訴人甲○○告訴被告乙○○過
    失傷害案件，起訴書認被告係觸犯刑法第二百八十四條第一項前段之過失傷害罪
    ，依同法第二百八十七條前段之規定，須告訴乃論。茲據告訴人甲○○於本院調
    查中，當庭以言詞撤回其告訴（見本院八十九年七月十三日訊問筆錄），揆諸前
    開說明，本應依刑事訴訟法第三百零三條第三款之規定諭知不受理，惟公訴意旨
    認此部份與前開有罪部分有裁判上一罪之關係，爰不另為不受理之諭知，併此敘
    明。
據上論斷，應依刑事訴訟法第二百九十九條第一項前段、刑法第二百七十六條第一項
、第六十二條前段、第四十一條、第七十四條第一款，罰金罰鍰提高標準條例第一條
前段、第二條，判決如主文。
本案經檢察官鍾忠孝到庭執行職務。
中      華      民      國    八十九    年      九      月     三十     日
                                  臺灣高雄地方法院交通法庭
                                      法  官  廖  純  卿
右正本證明與原本無異。
如不服本判決，應於判決送達後十日內，向本院提出上訴狀。
                                      書記官  林  孝聰
中      華      民      國    八十九    年      九      月     三十     日
附錄本案論罪科刑法條全文：
刑法第二百七十六條第一項。
因過失致人於死者，處二年以下有期徒刑、拘役或二千元以下罰金。


司法院資訊處製作；財團法人民間司法改革基金會備份。
